【裁判字號】    89,上易,383
【裁判日期】    890421
【裁判案由】    妨害公務
【裁判全文】
臺灣高等法院高雄分院刑事判決                    八十九年度上易字第三八三號
    上  訴  人
    即  被  告  甲○○
右上訴人因妨害公務案件，不服臺灣高雄地方法院八十八年度易字第五三五七號中華
民國八十九年一月十八日第一審判決（起訴案號：臺灣高雄地方法院檢察署八十八年
度偵字第二六四六三號），提起上訴，本院判決如左：
      主  文
上訴駁回。
    事  實
一、甲○○曾有妨害自由及賭博等前科，於民國八十八年十月二十七日上午十時三十
    分許，明知其放置於高雄市○○區○○街五一號住處地下室，以吳常僥名義所購
    買之車牌號碼ＹＲ－三三九五號自用小客車，係向中國信託商業銀行貸款購得，
    惟因長期未繳分期付款，經中國信託商業銀行聲請臺灣高雄地方法院強制執行前
    開車輛，刻正由該法院佩戴有該院識別證之書記官乙○○會同管區警員黃裕民及
    臺灣高雄地方法院執達員楊雁心在前開處所依法執行點交車輛之公務，竟基於妨
    害公務之故意，而前往該處地下室，無視於乙○○當時係依法執行公務，亦不理
    會乙○○之詢問，不發一語，至該車駕駛座上發動車輛，乙○○見狀乃上前以手
    拉住車門，詎甲○○竟明知在此種情形下，若貿然起動，可能會壓到乙○○腳部
    或因車子前行，導致跌倒受傷，仍踩油門，將車往前行駛三至四公尺之遠，而以
    此方式對乙○○施以強暴，幸乙○○及時閃避而未受傷，後因在場之管區警員黃
    裕民之阻擋，甲○○始未繼續行駛，甲○○爾後亦遭據報趕赴現場之支援警網逮
    捕。
二、案經高雄市政府警察局小港分局報請臺灣高雄地方法院檢察署檢察官偵查起訴。
    理  由
一、訊據上訴人即被告甲○○（下稱被告）固不否認曾於右開時地，前往該處地下室
    ，至該車駕駛座上發動車輛並踩油門之事實，惟否認有何妨害公務之犯行，辯稱
    ：伊不知乙○○係法院書記官在依法執行公務，伊以為是銀行的人，為了不讓車
    子被取回才如此作，也以為在場之警員係銀行之保全人員云云。然查，右開事實
    ，業據證人即臺灣高雄地方法院書記官乙○○於原審到庭證述：我核對車牌及引
    擎號碼無誤後請鎖匠開車門，當時有制服警員在場，開門後我檢查車內有無物品
    ，這時被告走到停車位，我當時不知他是何人，他不發一語，就坐上駕駛座，我
    立即將車門打開，並站在駕駛旁使被告不能關門，被告立即開車約三、四公尺，
    後因警員擋在前面無法再開走，當時我身上有佩帶識別證等語（見原審八十八年
    十二月二十一日訊問筆錄）；而另一證人即當日亦在場執行之臺灣高雄地
    方法院執達員楊雁心亦於原審到庭證稱：被告上車前書記官有問被告是誰，但被
    告不說，立即上車而將車開出機械式停車位平台，後來因為前面有警員擋住，被
    告才停車等語（見原審八十八年十二月二十一日訊問筆錄）綦詳；又證人即當時
    到場引導執行之債權人代理人劉淑英亦於庭訊時證稱：被告到場時書記官有問被
    告是否為車主，但被告不答，即進入車內要開走，書記官將車門打開不讓被告關
    車門，被告便將車開出停車位，當時書記官有戴識別證等語（見原審八十九年一
    月四日審判筆錄）明確。被告雖辯稱：不知乙○○等人係在執行公務，以為警員
    係保全人員云云，然乙○○當時佩帶有臺灣高雄地方法院之識別證，已經證人乙
    ○○及劉淑英證述如前，衡情一般人應均可由該識別證知悉佩帶者係公務員，若
    有疑問亦會加以詢問，被告竟見佩帶臺灣高雄地方法院識別證之書記官乙○○正
    在檢視車輛，而不發一語，亦對乙○○之詢問不加理會，顯與常情有違，可見被
    告當時應知悉乙○○係臺灣高雄地方法院書記官且當時係在執行公務，其辯詞自
    不可採；又停車平台狹窄，而被告復於偵訊時自陳：乙○○當時手扶在車門上等
    語（見偵查卷第十五頁背面），是被告應可知悉若突然起動車輛，有可能擦撞乙
    ○○，或在乙○○不及放手之情形下，重心不穩而跌倒受傷，竟為避免被強制執
    行，而貿然起動車輛，被告顯有對乙○○實施強暴之犯意，被告犯罪事證明確，
    犯行已堪認定。核被告所為係犯刑法第一百三十五條第一項之妨害公務罪。
二、原審因依刑法第一百三十五條第一項、第四十一條，罰金罰鍰提高標準條例第一
    條前段、第二條之規定，並審酌被告之前曾有妨害自由及賭博前科，有原審法院
    全國前案紀錄表一紙在卷可稽，素行非佳，而在積欠債權人款項之情形下，不思
    積極與債權人達成和解，而圖以上開強暴之方式避免民事強制執行，復矢口否認
    犯行，本不宜從輕量刑，惟念及所為妨害公務之手段尚非十分惡劣，且亦未造成
    當時執行公務之公務員任何傷害等一切情狀，爰量處有期徒刑三月，並諭知易科
    罰金之折算標準。經核原判決認事用法均無違誤，量刑亦屬適當，被告上訴意旨
    ，空言指摘原判決不當，為無理由，應予駁回。
據上論結，應依刑事訴訟法第三百六十八條，判決如主文。
本案經檢察官林炎昇到庭執行職務。
中    華    民    國     八十九     年       四       月     二十一     日
                              臺灣高等法院高雄分院刑事第八庭
                                  審判長法官  郭雅美
                                        法官  張盛喜
                                        法官  莊飛宗
右正本證明與原本無異。
不得上訴。
                                      書記官  張宗芳
中    華    民    國     八十九     年       四       月    二十五      日
附錄：本判決論罪科刑法條：
刑法第一百三十五條第一項：
對於公務員依法執行職務時，施強暴脅迫者，處三年以下有期徒刑、拘役或三百元以
下罰金。
                                                                        Ｋ


司法院資訊處製作；財團法人民間司法改革基金會備份。
